臺北高等行政法院判決
　　　　　　　　　　　　　　　　　　 93年度簡字第00170號
原　　　告　甲○○
被　　　告　臺北市政府
代　表　人　乙○○（市長）
訴訟代理人　丙○○
　　　　　　丁○○
上列當事人間因就業服務法事件，原告不服行政院勞工委員會中
華民國92年7月2日勞訴字第0920019964訴願決定，提起行政訴訟
。本院判決如下：
　　主  文
原告之訴駁回。
訴訟費用由原告負擔。
　　事  實
一、事實概要：原告於民國（下同）91年11月20日起至同年12月
    26日止，非法聘僱印尼籍逃逸勞工SUPRIHATIN（護照號碼：
    AD608076，下稱Ｓ君），於台北市○○區○○路2段31之39
    號之住處內從事監護之工作，92年1月30日下午13時許為臺
    南縣政府警察局永康分局查獲，違反就業服務法規定，移由
    被告審查屬實，乃以92年3月13日府勞2字第09208405600號
    違反就業服務法罰鍰處分書，處罰新台幣（下同）15萬元，
    原告不服，提起訴願，遭決定駁回，遂向本院提起行政訴訟
    。
二、兩造聲明：
　(一)原告聲明：訴願決定及原處分均撤銷。
　(二)被告聲明：駁回原告之訴。
三、兩造之爭點：
  原告主張其係不知情才雇用非法外勞，被告未詳查事實，即遽
  處重罰，原告實無力負擔，是否可採？
　(一)原告主張：
    1.按行政機關就該管行政程序，應於當事人有利及不利狀況
      ，一律注意，又行政行為，應以誠實信用之方法為之，並
      應保護人民正當合理之信賴，行政程序法第8、第9條定有
      明文。
    2.原告之父孫國良，現年86歲，因罹患腸穿孔等宿疾，於91
      年11月間病情轉劇，住進台北市立仁愛醫院，等待手術治
      療。在住院期間，因原告姐妹均上班或有家庭須照顧，原
      告亦因擔任基督教浸信會傳播中心傳道人職務，常須請假
      抽空至醫院照顧，父親有時會處於無人照顧之狀況。幸有
      同病房之外傭偶而代為照顧，原告甚為感激，即請其順便
      代為照顧。至同年12月中旬後，父親因年歲太高不適手術
      ，遂遵醫囑暫回原告租住之台北市○○路○段31之39號居
      住。該名外傭亦自願跟原告回家，代為照顧父親。詎外傭
      回家2、3日後，行動怪異，經向同事詢問後，始得悉該外
      傭有可能係逃離原雇主，在外任意打零工賺錢之非法外傭
      。原告知悉上情後，立即欲查問該外傭實情，惟因言語不
      通，亦查不出所以然來，但原告立即請其離開，並有送給
      2萬餘元，供其回家之路費。原告本基督教傳道人愛心，
      於該名外傭離去前，交給原告任職之浸信會傳播中心之名
      片，囑咐有困難時可打名片上之電話找原告協助。
    3.詎警方因該紙名片帶同外傭找到原告，原告坦白告訴警員
      因身為傳道人不能說假話，遂告以上情，但有聲明不諳法
      律才會誤請外傭暫時一同回家，惟一發現該外傭情況不明
      ，立即請其離開，原告純粹因不懂法律而無任何故意不法
      之意圖，亦即絕非明知其來路不明仍故意雇用非法外勞。
    4.原告非一般大型企業或工廠之經營者，被告竟科以鉅額罰
      鍰，實嫌過高。蓋因就業服務法處罰規定之立法意旨係為
      防企業或工廠經營者非法大量雇用外勞，妨礙國人就業機
      會，始會施以重罰。而原告不過一介平民，所得有限，一
      家老小賴以生活，已極詰据，實無力負擔此鉅額罰鍰。
　(二)被告主張：
    1.按聘僱外國人工作，不得妨礙本國人之就業機會、勞動條
      件、國民經濟發展與社會安定。除本法另有規定外，外國
      人未經雇主申請許可，不得在中華民國境內工作，為政策
      上之需求。依原告原於訴願書主張，原告僱用該外勞之行
      為係出悲天憫人之情而為，其情顯有可憫之處，惟觀乎外
      勞Ｓ君及原告於警局所為之談話紀錄，原告違法情事足以
      確定；另不知法律尚難據為免責之事由，原告之行為仍可
      歸責，本件原處分自有法令上依據，並經行政院勞工委員
      會訴願審議委員會所肯認。
    2.再者，本件原處分金額係依就業服務法第63條第1項罰則
      規定酌處最低額為之罰鍰，自為法律所許，尚難以金額過
      高為由逕稱本件處分違法。基此，原告之主張並無理由。
      綜上所陳，本件原告違法事實至為明顯，且於起訴狀中尚
      未提出新事證證明其行為為適法，被告對之予以處分於法
      自無不當及違誤。
　　理  由
一、本件原分案號為92年度訴字第04056號，嗣經查明，原告僅
    對15萬元之罰鍰起訴涉訟，未逾20萬元，屬簡易程序案件，
    應改分「簡」案號，適用簡易程序進行，合先說明。
二、按「雇主聘僱外國人不得有下列情事：一、聘僱未經許可、
    許可失效或他人所申請聘僱之外國人。．．．」、「違反…
    第57條第1款…規定者，處新臺幣15萬元以上75萬元以下罰
    鍰。…。」分別為就業服務法第57條第1款及第63條第1項所
    明定。次按「人民違反法律上之義務而應受行政罰之行為，
    法律無特別規定時，雖不以出於故意為必要，仍須以過失為
    其責任條件。但應受行政罰之行為，僅須違反禁止規定或作
    為義務，而不以發生損害或危險為其要件者，推定為有過失
    ，於行為人不能舉證證明自己無過失時，即應受處罰。」司
    法院釋字第275號解釋有案。
三、本件原告於91年11月20日起至同年12月26日止，非法聘僱印
    尼籍逃逸勞工Ｓ君，於台北市○○區○○路2段31之39號之
    住處內從事監護之工作，92年1月30日下午13時許為臺南縣
    政府警察局永康分局查獲，移由被告審查，違反就業服務法
    規定屬實，乃處罰15萬元，原告不服，提起訴願，遭決定駁
    回，復起訴主張其係不知情才雇用非法外勞，被告未詳查事
    實，即遽處重罰，原告實無力負擔，詳如其起訴狀事實欄所
    載理由等語。
四、查原告於91年11月20日起至同年12月26日止，僱用逃逸之印
    尼籍外國人S君，在其台北市○○路○段31之39號居所從事監
    護之工作，經台南縣政府警察局永康分局查獲，移由被告審
    查屬實，此有S君及原告92年2月9日之偵訊調查筆錄附原處
    分卷可稽，原告非法僱用逃逸之外國人從事監護工作之違規
    事證明確，被告據以裁處罰鍰15萬元，揆諸首揭規定及說明
    ，自無不合。
五、至於原告訴稱：其係不知情僱用非法外勞，且被告裁罰過重
    ，伊無力負擔云云。查原告係大學畢業，僱用他人申請聘僱
    而逃逸之外國人從事監護工作，時間長達月餘，難謂無過失
    ，且被告已酌情從輕裁罰，原告經通知未到庭，亦未提出對
    其有利之新證據，所訴洵不足採。
六、綜上說明，本件被告對原告裁處15萬元罰鍰，認事用法，俱
    無違誤，訴願決定，予以維持，亦無不合，原告起訴意旨，
    非有理由，應予駁回。
七、據上論結，本件原告之訴為無理由，依行政訴訟法第236條
    、第98條第3項前段，判決如主文。
中　　華　　民　　國　　94　　年　 　3　　月　 28  　 日
                      第  三  庭  法      官  黃本仁
上為正本係照原本作成。
本件以訴訟事件所涉及之法律見解具有原則性者為限，始得於本
判決送達後二十日內向本院提出上訴狀並表明上訴理由，如已於
本判決宣示後送達前提起上訴者，應於判決送達後二十日內補具
上訴理由（均按他造人數附繕本），且經最高行政法院許可後方
得上訴。
中　　華　　民　　國　　94　　年　 　3　　月　 30  　 日
            　　  　　　　  　　  書  記  官  姚國華
